臺灣新竹地方法院民事小額判決
110年度竹北小字第496號
原      告  許宥芯  

被      告  陳○堯    姓名年籍住所均詳卷 
法定代理人  蕭○芸    姓名年籍住所均詳卷 
被      告  古智鳴  


上列當事人間請求損害賠償事件，本院於民國110年9月14日辯論
終結，判決如下：
    主  文
一、被告二人應給付原告新臺幣參萬肆仟捌佰零肆元，及被告甲
    ○○自民國110年6月11日起、被告陳○堯自110年6月24日起，
    均至清償日止，按年息百分之五計算之利息。
二、原告其餘之訴駁回。
三、訴訟費用新臺幣壹仟元由被告二人連帶負擔新臺幣伍佰壹拾
    元，餘由原告負擔。
四、本判決第一項得假執行。
五、原告其餘假執行之聲請駁回。
    事實及理由
壹、程序方面
一、本件之被告陳○堯（95年2月生）於本事件發生時（110年1
    月15日）為12歲以上未滿18歲之少年，而被告蕭○芸為被告
    陳○堯之法定代理人，依兒童及少年福利與權益保障法第69
    條第1 、2 項規定，不得揭露其身分資訊，爰以上開方式表
    示該被告之身分。 　　
二、按訴狀送達後，原告不得將原訴變更或追加他訴，但擴張或
    減縮應受判決事項之聲明者，不在此限，民事訴訟法第255
    條第1項第3款定有明文。查原告起訴時原訴之聲明為：被告
    應給付原告新臺幣（下同）68,207元及自起訴狀繕本送達之
    翌日起至清償日止，按年息5%計算之利息。嗣於民國110年9
    月14日言詞辯論期日，當庭變更訴之聲明為：被告應給付原
    告49,221元及自起訴狀繕本送達翌日起至清償日止，按年息
    5%計算之利息（見本院卷第149頁）。經核原告所為訴之變
    更，係減縮應受判決事項之聲明，依上開法條規定，程序上
    自應准許。
三、本件被告二人經合法通知，均未於言詞辯論期日到場，核無
    民事訴訟法第386條所列各款情形，爰依原告之聲請，由其
    一造辯論而為判決。
貳、實體方面
一、原告主張：被告甲○○於110年1月15日21時07分許，駕駛車牌
    號碼0000-00號自用小客車（下簡稱古車），沿新竹縣湖口
    鄉仁和路由東往西方向行駛，行經該路段145號前，因過失
    跨越雙黃線行駛時，適有被告陳○堯無照駕駛車牌號碼000-0
    000號普通重型機車（下簡稱陳車），搭載蔡姓友人於對向
    沿同路段由西往東方向行駛，行經上開地點時，因疏失騎車
    與古車擦撞後機車倒地，並向前滑行入對向之原告車道，該
    機車再撞及原告當時所駕駛所有之車牌號碼000-0000號自用
    小客車（下稱系爭車輛），致系爭車輛左前車頭、左側車身
    、左後保險桿等多處受損，原告已支出必要之修理費用49,2
    21元（含零件費用16,020元、鈑金工資13,706元、塗裝工資
    19,219元、引警工資276元）。爰依民法共同侵權行為法律
    關係提起本件訴訟。並聲明：被告應給付原告49,221元，及
    自起訴狀繕本送達翌日起至清償日止，按年息5%計算之利息
    ；願供擔保請准宣告假執行。
二、被告二人經合法通知，未於言詞辯論期日到場，亦未提出書
    狀作何聲明或陳述。
三、本院之判斷：
㈠、原告主張之上開事實，據其提出道路交通事故當事人登記聯
    單、初步分析研判表、估價單、道路交通事故現場圖、道路
    交通事故照片黏貼紀錄表等件影本為證（見本院卷第11-43
    頁、第155-157頁），並經本院依職權向新竹縣政府警察局
    新湖分局調取本件交通事故之道路交通事故當事人登記聯單
    、道路交通事故現場圖、酒精測定紀錄表、道路交通事故調
    查報告表㈠㈡、舉發違反道路交通管理事件通知單、肇事人自
    首情形紀錄表、調查筆錄、黏貼紀錄表、行車紀錄器影像檔
    案等件核閱無訛（見本院卷第63-109頁），而被告二人經合
    法通知，迄未到庭陳述，亦未提出書狀作何有利於己之聲明
    、陳述或證據以供本院審酌，本院依調查證據之結果及斟酌
    全辯論意旨，堪信原告之主張為真實。
㈡、查，本件肇事地點設有雙黃實線，為劃有分向限制線之路段
    ，本件被告陳○堯係無照騎乘機車，其於事故發生後警詢時
    陳稱：伊直行時看到對向一台汽車（即古車）壓到雙黃線，
    伊為了閃避所以往右偏，但右側一部外勞騎電動車路邊要倒
    退駛出，伊就被夾在中間，突然伊就摔倒，伊也不知道伊機
    車有無碰撞到古車，伊摔車後人車倒地，倒地後伊的機車就
    撞到古車後方的系爭車輛；伊沒有駕照（還沒到考照年齡）
    等語（見本院卷第88頁、90頁），被告甲○○於警詢時陳稱:
    伊車子沒有車損等情（見本院卷第83頁）；且經本院當庭勘
    驗勘驗、播放警方送來車禍資料內之光碟（該光碟是原告行
    車紀錄器之光碟）檔案名稱為V_000000 00_161729.OC0.MP4
    。勘驗結果：在畫面所示時間21：07：37時，被告甲○○所駕
    之0000-00車位於原告所駕車輛前方大概4、5公尺，在21：0
    7：39的時候，甲○○的前開車輛左側車輪就有佔用到雙黃線
    ，因為他的右邊有人騎乘腳踏車。在21：07：57的時候，甲
    ○○的車的左邊，包括車輪有跨越到雙黃線，有佔用到對向車
    道一小部份，一直到21:08:00的時候，甲○○的車還是左側有
    佔用到雙黃線，前方對向有很強的車燈照過來，在21：08：
    01的時候甲○○的車的煞車燈亮起，甲○○的車左側還是在雙黃
    線上，接著就看到陳○堯的機車倒地，機車車輪也有碰到甲○
    ○左側的車輪，而且有進入到甲○○的車道，機車就繼續往原
    告車輛的方向滑地倒過來，在21:08:03的時候，機車就撞到
    原告汽車的左側，之後就看不到陳○堯的車等情，有本院勘
    驗筆錄在卷可憑（見本院卷第150頁）。又於被告陳○堯就本
    件車禍，對被告甲○○所提肇事逃逸之刑事告訴偵查案件，即
    臺灣新竹地方檢察署110年度偵字第3200號案件（下稱系爭
    偵查案件）中，經該案檢察官先當庭勘驗監視錄影畫面，其
    路口監視器在21秒許之畫面顯示：陳車行駛到雙黃線附近，
    古車也行駛在雙黃線上，雙方看不出來有碰撞後陳車倒地之
    情，嗣勘驗原告系爭車輛行車紀錄器拍攝影像結果，其中:
    於畫面時間21：08：01時，顯示陳車在雙黃線上滑倒，前輪
    與古車之左後輪碰撞後再往後滑行撞到系爭車輛等情，有系
    爭偵查案件110年3月29日訊問筆錄在卷可參（見該偵查案卷
    第46頁），再參以古車車身並無遭撞擊的痕跡等情，有該車
    於車禍發生後之現況照片附於上開偵查案卷宗可參（見偵卷
    第33頁背面-35頁）。準此，可見固然被告陳車之倒地，難
    認係因與被告古車發生碰撞所致，然被告陳○堯係因騎車見
    對向駛來之被告古車左側壓到雙黃線，怕其繼續駛進自己之
    車道，為閃避該車而往右偏，卻又遇到右側之電動車，一時
    失慎騎車倒地滑行後，其機車前車輪與古車之左後車輪，在
    雙黃線處發生碰撞，嗣機車再繼續往對向之原告車道內往前
    滑行，而撞及系爭車輛之左前車頭及左側車身等處。可見陳
    車之倒地及滑向原告行駛之對向車道撞及系爭車輛，並致系
    爭車輛之受損，除係被告陳○堯行為所致外，亦與被告甲○○
    駕車壓到雙黃線之疏失行為，致被告陳○堯為閃避該車而肇
    致本事件之發生間，有因果關係之存在。
㈢、按駕駛人駕駛汽車，應遵守道路交通標誌、標線、號誌之指
    示，道路交通安全規則第90條第1項定有明文；又雙黃實線
    設於路段中，用以分隔對向車道，並雙向禁止超車、跨越或
    迴轉，道路交通標誌標線號誌設置規則第149條第1項第8款
    亦有明文。再按因故意或過失不法侵害他人之權利者，負損
    害賠償責任；數人共同不法侵害他人之權利者，連帶負損害
    賠償責任；又汽車、機車或其他非依軌道行駛之動力車輛，
    在使用中加損害於他人者，駕駛人應賠償因此所生之損害；
    民法第184條第1項前段、第185條第1項前段、第191條之2分
    別定有明文。查，本件車禍發生當時天候晴、路況清楚、視
    線清楚、無障礙物、標誌、標線清楚，有調查筆錄在卷為憑
    （見本院卷第83、90頁），顯見被告二人當時駕車並無不能
    注意之情事，然被告甲○○却駕車壓到雙黃線，而被告陳○堯
    騎車見狀為閃避等，而一時失慎機車先倒地後，再於雙黃線
    處與古車發生碰撞，嗣機車再跨越雙黃線滑行至對向車道，
    與行駛於對向車道之系爭車輛發生碰撞，並致系爭車輛受有
    損害，可見被告二人就系爭車輛之受損，均有過失，且系爭
    車輛之損害與被告二人過失行為間，均具有相當因果關係，
    是原告主張被告二人應就其系爭車輛受損所致其之損害，對
    其負賠償責任，自屬有據。
㈣、另原告主張其於事故發生時有注意車前狀況，並有煞車減速
    ，其並無過失乙節。經查，本件車禍道路交通事故初步分析
    研判表，就原告初步分析研判可能之肇事原因，雖記載有未
    注意車前狀況之情，然經本院勘驗上開行車紀錄器拍攝影像
    ，於畫面時間「21：08：01」時，陳車與古車撞擊後，原告
    的系爭車輛還是有緩速的往前開（由原來畫面顯示時速31km
    後來降為27km及25km），但是陳車仍快速的從原告的左前方
    往系爭車輛左側倒地滑行過來，後來並撞到原告的系爭車輛
    左側，且在21：08：01陳車與古車撞擊時，該兩輛車輛距離
    系爭車輛大概5、6公尺遠；於畫面時間「21：08：01」時，
    於前面陳車與古車發生撞擊後，由行車紀錄器的畫面有往右
    偏，可看出原告之系爭車輛應該有往右開等情（見本院卷第
    150-151頁）。準此，可見原告駕車於發現前方被告二人車
    輛發生碰撞後，已有減速及往右閃避之行為，即其已有注意
    到車前狀況而為相應之反應，然因當時距離倒地滑行之陳車
    已甚近，致其發現後閃煞不及而仍與陳車發生碰撞，自難認
    原告有未注意車前狀況之過失，是原告主張其就系爭車輛之
    受損，並無未注意車前狀況之過失乙節，應為可採，系爭分
    析研判雖認原告有未注意車前狀況之肇事因素，惟本院並不
    受其拘束，併此敘明。
㈤、再按不法毀損他人之物者，被害人得請求賠償其物因毀損所
    減少之價值，民法第196條亦定有明文。又物被毀損時，被
    害人除得依據民法第196條請求賠償外，並不排除民法第213
    條至第215條之適用，依民法第196條請求賠償物被毀損所減
    少之價額，得以修復費用為估定之標準，但以必要者為限（
    例如：修理材料以新品換舊品，應予折舊），亦有最高法院
    77年度第9次民事庭會議決議、同院73年度台上字第1574號
    判決意旨可資參照。查原告主張系爭車輛受損之修理費用為
    49,221元（含零件費用16,020元、鈑金工資13,706元、塗裝
    工資19,219元、引擎工資276元），有估價單在卷可參（見
    本院卷第155-157頁），經核上開單據明細所列各修復項目
    與系爭車輛受損之情形相符，堪認確係修復系爭車輛所必要
    。又系爭車輛於103年6月出廠使用，有公路監理電子閘門查
    詢表在卷可稽（見本院卷第137頁），至本件車禍發生時即1
    10年1月15日已逾5年之使用期間，依前開說明，以新品換舊
    品而更換之零件，應予以折舊，本院參考行政院公布之固定
    資產耐用年數表及固定資產折舊率表，採定率遞減法計算其
    折舊，即自用小客車耐用年數5年，每年折舊率千分之369，
    是系爭車輛更新零件折舊後金額應為1,603元（計算式如附
    表），另關於鈑金工資13,706元、塗裝工資19,219元、引擎
    工資276元，因無折舊之問題，是系爭車輛之必要修復費用
    為34,804元（計算式：1,603元＋13,706元＋9,219元＋276元＝3
    4,804元）。
㈥、綜上所述，原告依民法共同侵權行為損害賠償之法律關係，
    訴請被告二人賠償原告34,804元，及自起訴狀繕本送達被告
    翌日，即其中被告甲○○自110年6月11日起，被告陳○堯自110
    年6月24日起（見本院卷第113、115頁），均至清償日止，
    按年息5%計算之利息，即無不合，應予准許，逾此部分之請
    求，即屬無據，難予准許，應予駁回。
四、本件係小額訴訟事件為被告部分敗訴之判決，爰就被告敗訴
    部分依職權宣告假執行。原告就其勝訴部分陳明願供擔保請
    准宣告假執行，僅係促使法院之職權發動，無庸為准駁之諭
    知；至原告敗訴部分，其假執行之聲請已失所依附，應併予
    駁回。另併並於判決時確定訴訟費用額為如主文第3項所示
    之金額。
五、據上論結，本件原告之訴為一部有理由，一部無理由，依民
    事訴訟法第436條之23、第436條第2項、第79條、第85條第2
    項、第385條第1項前段、第436條之19第1項、第436條之20
    ，判決如主文。
中　　華　　民　　國　　110 　年　　9 　　月　　28　　日
                  臺灣新竹地方法院竹北簡易庭
　　　　　　　　　　　　　　　　　法　官　鄭政宗
以上正本係照原本作成。
如對本判決上訴，非以判決違背法令為理由不得為之，且須於判
決送達後20日內向本院提出上訴狀，並記載上訴理由。如委任律
師提起上訴者，應一併繳納上訴審裁判費。
中　　華　　民　　國　　110 　年　　9 　　月　　29　　日
                                　書記官　黃志微
附表：系爭車輛更新零件費用折舊之計算  第1年折舊  16,020×0.369＝5,911 第2年折舊 (16,020-5,911)×0.369＝3,730 第3年折舊 (16,020-5,911－3,730)×0.369＝2,354 第4年折舊 (16,020-5,911－3,730－2,354)×0.369＝1,485 第5年折舊 (16,020-5,911－3,730－2,354－1,485)×0.369＝937 時價即折舊後之金額 16,020-5,911－3,730－2,354－1,485－937＝1,603 備註：上列計算小數點以下均四捨五入，單位：新臺幣（元）